臺灣臺北地方法院刑事裁定　　　　　　　　96年度聲字第51號
聲　請　人　臺灣臺北地方法院檢察署檢察官
受　刑　人　甲○○
　　　　　　　　　　（現於臺灣台北看守所觀察勒戒中）
上列聲請人因受刑人數罪併罰有二裁判以上，聲請定其應執行之
刑（九十六年度執聲字第一號、九十五年度執助字第一八九三號
），本院裁定如下：
    主  文
甲○○所犯如附表編號二、三、四所示之罪，應執行有期徒刑拾
月，如易科罰金，以銀元佰元（即新臺幣玖佰元）折算壹日。
其餘聲請駁回。
    理  由
一、聲請意旨略以：上列受刑人甲○○因犯違反野生動物保育法
    、妨害兵役治罪條例等案件，先後經判決確定如附表，應依
    刑法第五十三條及第五十一條第五款，定其應執行之刑，爰
    依刑事訴訟法第四百七十七條第一項聲請裁定等語。
二、按「裁判確定前犯數罪者，併合處罰之。」、「數罪併罰，
    有二裁判以上者，依第五十一條之規定，定其應執行之刑。
    」，刑法第五十條、第五十三條分別定有明文。
三、查被告行為後，刑法於九十四年二月二日公布，於九十五年
    七月一日施行，其中修正第二條、第三十條、第四十一條規
    定。按行為後法律有變更者，適用行為時之法律，但行為後
    之法律有利於行為人者，適用最有利於行為人之法律，現行
    刑法第二條第一項訂有明文。此條規定乃與刑法第一條罪刑
    法定主義契合，而貫徹法律禁止溯及既往原則，係規範行為
    後法律變更所生新舊法律比較適用之準據法，是刑法第二條
    本身雖經修正，但刑法第二條既屬適用法律之準據法，本身
    尚無比較新舊法之問題，應一律適用裁判時之現行刑法第二
    條規定以決定適用之刑罰法律，先予辨明。又以本次刑法修
    正之比較新舊法，應就罪刑有關之共犯、未遂犯、想像競合
    犯、牽連犯、連續犯、結合犯，以及累犯加重、自首減輕暨
    其他法定加減原因（如身分加減）與加減例等一切情形，綜
    其全部罪刑之結果而為比較，最高法院九十五年五月二十三
    日著有九十五年度第八次刑庭會議決議可資參照。經查：
  (一)修正前刑法第五十一條規定：「數罪併罰，分別宣告其罪之
    刑，依左列各款定其應執行者：」其中第五款規定：「宣告
    多數有期徒刑者，於各刑中之最長期以上，各刑合併之刑期
    以下，定其刑期。但不得逾二十年。」；修正後刑法第五十
    一條第五款規定：「宣告多數有期徒刑者，於各刑中之最長
    期以上，各刑合併之刑期以下，定其刑期。但不得逾三十年
    。」，比較結果，修正前刑法較有利於行為人。
  (二)再刑法第四十一條修正施行前為：「犯最重本刑為五年以下
    有期徒刑以下之刑之罪，而受六個月以下有期徒刑或拘役之
    宣告，因身體、教育、職業、家庭之關係或其他正當事由，
    執行顯有困難者，得以一元以上三元以下折算一日，易科罰
    金。但確因不執行所宣告之刑，難收矯正之效，或難以維持
    法秩序者，不在此限。併合處罰之數罪，均有前項情形，其
    應執行之刑逾六月者，亦同」；再於修正施行後為「犯最重
    本刑為五年以下有期徒刑以下之刑之罪，而受六個月以下有
    期徒刑或拘役之宣告者，得以新臺幣一千元、二千元或三千
    元折算一日，易科罰金。」，且修正施行前之易科罰金折算
    標準（包括被告行為時），依照修正施行前罰金罰鍰提高標
    準條例第二條前段（九十五年七月一日已刪除）規定，就其
    原定數額提高為一百倍折算一日，則本件被告依照行為時（
    即九十年一月十二日修正施行前之刑法第四十一條）與九十
    五年七月一日修正前之刑法第四十一條的易科罰金折算標準
    ，均應以銀元三百元折算一日，經折算為新臺幣後，以新臺
    幣九百元折算為一日。經比較上開修正前後之刑法第四十一
    條規定及易科罰金折算標準，應修正施行前之規定，較有利
    於被告。
  (三)按九十四年二月二日修正公布，並自九十五年七月一日施行
    之刑法施行法第三之一條第三項規定：「於九十四年一月七
    日刑法修正施行前犯併合處罰數罪中之一罪，且該數罪均符
    合第四十一條第一項得易科罰金之規定者，適用九十年一月
    四日修正之刑法第四十一條第二項規定。」，是依修正前刑
    法第四十一條第二項規定，併合處罰之數罪均有前項情形，
    其應執行之刑逾六月者，亦適用前項易科罰金之規定。
  (四)綜合上述之比較，揆諸前揭最高法院決議及修正後刑法第二
    條第一項前段、後段規定之「從舊、從輕」原則，自應適用
    被告行為時之法律應適用被告行為時之舊法。
三、經查：
  (一)受刑人因犯如附表編號二、三、四所示妨害兵役治罪條例、
    恐嚇及違反毒品危害防制條例等案件，經本院及台灣板橋地
    方法院先後判處如附表編號二、三、四號所示之刑，如易科
    罰金，以銀元三百元折算一日，均經分別確定在案，此有本
    院九十五年度簡字第三一六二號刑事簡易判決、九十五年度
    易字第一五三五號刑事判決、臺灣板橋地方法院九十五年度
    訴字第一四六０號刑事判決及台灣高等法院被告前案紀錄表
    等在卷可參，揆之前揭說明，檢察官就此部分聲請定其應執
    行之刑，本院審核後認該部分聲請為正當，爰依法就此部分
    定其應執行之刑。又受刑人所犯如附表編號二、三、四所示
    三罪均判處得以銀元三百元折算一日易科罰金，依刑法施行
    法第三條之一第一項之規定，應適用修正前刑法第四十一條
    第二項規定而得易科罰金。然受刑人行為後，刑法第四十一
    條第一項有關易科罰金之折算標準業已修正公布施行，有如
    前述，而罰金罰鍰提高標準條例第二條並於九十五年五月十
    七日修正刪除，並自九十五年七月一日起施行，是有關易科
    罰金之折算標準，由修正前銀元一百元以上三百元以下（即
    新臺幣三百元以上九百元以下折算一日），提高為新臺幣一
    千元以上三千元以下折算一日，經比較新舊法結果，以行為
    時所適用之修正前刑法第四十一條第一項、修正前罰金罰鍰
    提高標準條例第二條規定有利於行為人，是依刑法第二條第
    一項前段之規定，自應適用行為時即修正前刑法第四十一條
    第一項前段、修正前罰金罰鍰提高標準條例第二條之規定，
    諭知易科罰金之折算標準，本院爰依此諭知受刑人前開所犯
    如附表編號二、三、四所示之罪易科罰金之折算標準。
  (二)再「裁判確定後另犯他罪，不在數罪併罰規定之列，雖緩刑
    期內更犯者，其所科之刑亦應於緩刑撤銷後合併執行。」，
    「裁判確定後另犯他罪，不在數罪併罰規定之列，業經本院
    釋字第九十八號解釋闡釋在案，故裁判確定後，復受有期徒
    刑之宣告者，前後之有期徒刑，應予合併執行，不受刑法第
    五十一條第五款但書關於有期徒刑不得逾二十年之限制。」
    ，業經司法院大法官會議釋字第九十八號、第二○二號解釋
    在案。查受刑人所犯如附表編號一所示之罪，其犯罪時間為
    九十一年十一月初起至九十一年十二月中旬止，經本院以九
    十三年度訴字第三七二號判決有期徒刑七月，緩刑五年，緩
    刑期內付保護管束，並於九十四年七月十八日判決確定，雖
    被告其後因違反保安處分執行法第七十四條之二第二、四款
    之情形，復經本院於九十五年四月二十日以九十五年度撤緩
    字第二四號裁定撤銷緩刑之宣告，並於九十五年五月十五日
    確定，然附表編號二、三、四號所示案件之犯罪時間均係在
    上開案件判決確定日後，縱上開緩刑宣告其後遭本院裁定撤
    銷，上開所科之刑亦應與其緩刑期間所犯之罪合併執行之，
    揆諸前開說明，受刑人所犯如附表編號一所示之罪，顯無從
    與附表編號二、三、四號所示之罪定其應執行刑，聲請人聲
    請將如附表編號一所示之罪與如附表編號二、三、四所示之
    罪定其應執行刑，此部分於法尚有未合，不能准許，應予駁
    回。
四、依刑事訴訟法第四百七十七條第一項、第二百二十條，刑法
    第二條第一項前段、第五十三條、修正前刑法第五十一條第
    五款、第四十一條第一項前段、第二項，修正前罰金罰鍰提
    高標準條例第二條，現行法規所定貨幣單位折算新臺幣條例
    第二條，裁定如主文。
中　　華　　民　　國　　96　　年　　1　　月　　 4　　日
  　　　　　　　    刑事第十三庭  法  官 吳佳薇
上正本證明與原本無異。
如不服本裁定，應於裁定送達後5日內向本院提出抗告狀。
中　　華　　民　　國　　96　　年　　1　　月　　9　　日
                                  書記官 潘文賢
附表
┌──────┬──────┬──────┬──────┬──────┐
│編        號│     一     │     二     │    三      │     四     │
├──────┼──────┼──────┼──────┼──────┤            ┤
│罪        名│違反野生動物│妨害兵役治罪│恐嚇        │違反毒品危害│
│            │保育法      │條例        │            │防制條例    │
├──────┼──────┼──────┼──────┼──────┤
│宣   告   刑│有期徒刑七月│有期徒刑三月│有期徒刑六月│有期徒刑三月│
├──────┼──────┼──────┼──────┼──────┤
│犯        罪│九十一年十一│九十五年四月│九十五年五月│九十四年十一│
│            │月初起至九十│二十九日    │十日        │月二十日起至│
│日        期│一年十二月中│            │            │同年十一月二│
│            │旬某日止    │            │            │十一日止    │
│            │            │            │            │            │
├──────┼──────┼──────┼──────┼──────┤
│偵查（自訴）│臺灣臺北地方│臺灣台北地方│臺灣臺北地方│臺灣板橋地方│
│機       關 │法院檢察署九│法院檢察署九│法院檢察署九│法院檢察署九│
│年 度 案 號 │十二年度偵字│十五年度偵字│十五年度偵字│十四年度偵字│
│            │第一五六九八│第一三五一一│第一０八八二│第二０三八六│
│            │號          │號          │號          │號          │
├───┬──┼──────┼──────┼──────┼──────┤
│      │法院│臺灣臺北地方│臺灣台北地方│臺灣臺北地方│臺灣板橋地方│
│      │    │法院        │法院        │法院        │法院        │
│      ├──┼──────┼──────┼──────┼──────┤
│最  後│    │九十三年度訴│九十五年度簡│九十五年度易│九十五年度訴│
│      │案號│字第三七二號│字第三一六二│字第一五三五│字第一四六０│
│事實審│    │            │號          │號          │號          │
│      ├──┼──────┼──────┼──────┼──────┤
│      │判決│九十四年六月│九十五年十月│九十五年八月│九十五年九月│
│      │日期│三十日      │二十七日    │二十八日    │二十二日    │
├───┼──┼──────┼──────┼──────┼──────┤
│      │法院│臺灣臺北地方│臺灣臺北地方│臺灣臺北地方│臺灣板橋地方│
│      │    │法院        │法院        │法院        │法院        │
│      ├──┼──────┼──────┼──────┼──────┤
│確  定│    │            │            │            │            │
│      │案號│ 同上       │同上        │同上        │ 同上       │
│判  決│    │            │            │            │            │
│      ├──┼──────┼──────┼──────┼──────┤
│      │判決│九十四年七月│九十五年十一│九十五年十月│九十五年十月│
│      │確定│十八日      │月十三日    │二日        │二十七日    │
│      │日期│            │            │            │            │
├───┴──┼──────┼──────┼──────┼──────┤
│備　　　  註│臺灣臺北地方│臺灣臺北地方│臺灣臺北地方│臺灣臺北地方│
│            │法院檢察署九│法院檢察署九│法院檢察署九│法院檢察署九│
│            │十五年度執更│十五年度執字│十五年度執字│十五年度執助│
│            │字第四六九號│第五五二二號│第五五二三號│字第一八九三│
│            │            │            │            │號          │
└──────┴──────┴──────┴──────┼──────┘
